【裁判字號】    98,消債更,30
【裁判日期】    980908
【裁判案由】    聲請更生程序
【裁判全文】
臺灣苗栗地方法院民事裁定            98年度消債更字第30號
聲  請  人
即  債務人  甲○○
                        5樓之.
代  理  人  李國源律師
上列當事人因消費者債務清理事件聲請更生，本院裁定如下：
    主  文
聲請人甲○○自中華民國九十八年九月九日十六時起開始更生程
序。
命司法事務官進行本件更生程序。
聲請人保全處分之聲請駁回。
    理  由
一、按債務人不能清償債務或有不能清償之虞，且無擔保或無優
    先權之債務總額未逾新臺幣（下同）1,200 萬元者，於法院
    裁定開始清算程序或宣告破產前，得向法院聲請更生，消費
    者債務清理條例第3 條、第42條第1 項定有明文。債務人與
    金融機構協商成立者，不得聲請更生或清算。但因不可歸責
    於己之事由，致履行顯有重大困難者，不在此限。前項規定
    ，於消費者債務清理條例施行前，債務人依金融主管機關協
    調成立之中華民國銀行公會會員，辦理消費金融案件無擔保
    債務協商機制與金融機構成立之協商準用之，同條例第151
    條第5 、6 項亦有明定。
二、本件聲請意旨略以：聲請人前依中華民國銀行公會會員辦理
    消費金融案件無擔保債務協商機制，於民國95年11月10日與
    最大債權金融機構萬泰商業銀行及其他債權銀行成立協商，
    協商條件為月付12,207元。聲請人原任職於金立盟股份有限
    公司（下稱金立盟公司），每月薪資約為25,000元，因聲請
    人於上開協商時另有臺灣銀行、花旗銀行、嘉義市第三信用
    合作社未參與協商，包含協商金額在內，聲請人每月需償還
    約23,000元，薪資收入扣除23,000元後，僅剩3,000 元，已
    難以維持基本生活。且金立盟公司自96年10月起開始遲發薪
    水，97年5 月起未如期給付薪資，終致聲請人無法依協商條
    件履行而毀諾，足認聲請人係因非可歸責於己之事由致履行
    有重大困難。又聲請人無擔保或無優先權之債務總額未逾1,
    200 萬元，復未經法院裁定開始清算程序或宣告破產，爰向
    本院聲請更生等語。
三、聲請人主張之上開事實，業據提出協議書、財團法人金融聯
    合徵信中心債權人清冊、財政部臺灣省中區國稅局95、96年
    度綜合所得稅各類所得資料清單、財產稅總歸戶財產查詢清
    單、薪資明細、臺北地方法院97年度票字第32140 號、嘉義
    地方法院96年度票字第1712號民事裁定等件為證。經查，依
    行政院主計處公告之97年度最低生活費用（以每年家庭收支
    調查，計算出平均每人每月消費支出之百分之60作為最低生
    活費），台灣省平均每人每月為9,829 元。聲請人於97年7
    月以前任職於金立盟公司，每月薪資約為25,000元，惟因當
    時僅有部分債權人參與協商，聲請人每月除須依協商條件償
    還12,207元外，尚須攤還臺灣銀行、花旗銀行、保證責任嘉
    義市第三信用合作社等未參與協商之金融機構債權。而金立
    盟公司於97年5 月起遲發薪資，5 、6 月份薪資至同年9 月
    始完全清償，致聲請人之薪資收入不足維持自身基本生活所
    需，因而無法如期繳納協商金額而毀諾。觀諸聲請人於協商
    成立後，致力繳付18期協商金額，堪認聲請人有相當之還款
    誠意，而聲請人向金融機構請求前置協商時，其他債權人本
    得選擇是否參與協商，如債務人係為清償未參與協商債權人
    之債務致履行顯有重大困難者，即屬不可歸責於己之事由，
    是應認聲請人有不可歸責於己之事由，致履行顯有重大困難
    。此外，本件又查無聲請人有消費者債務清理條例第6 條第
    3 項、第8 條或第46條各款所定駁回更生聲請之事由存在，
    則聲請人聲請更生，應屬有據，爰裁定如主文第1 、2 項所
    示。
四、本件既已准許聲請人即債務人之更生聲請，其保全處分之聲
    請即無必要，爰予駁回，並裁定如主文第3 項所示。
中    華    民    國    98    年    9     月    8     日
                  民事庭法  官  吳國聖
以上正本係照原本作成。
本裁定不得抗告。
                        書記官  葉俊宏
中    華    民    國    98    年    9     月    9     日


司法院資訊處製作；財團法人民間司法改革基金會備份。
